臺灣高雄地方法院刑事裁定　　　　　　　　　　　　九十一年度交聲更字第一號
　　原處分機關　高雄巿交通事件裁決所
　　異　議　人　鴻杰實業有限公司　設高雄市新興區○○○路二二０號
　　代　表　人　陳家沛
右列受處分人因違反道路交通管理處罰條例案件，對於高雄市交通事件裁決所民國九
十一年四月二日所為之處分（原處分：高市交裁字第三二—Ｂ00000000號號
），聲明異議，本院裁定如左：
    主  文
異議駁回。
    理  由
一、異議意旨略以：異議人鴻杰實業有限公司所有之ＸＭ－六六七九號自用小客車，
    於民國九十年六月十七日二十二時四十分許，因違規紅燈左轉，且經警鳴笛攔停
    後仍不服取締加速逃離現場，為警逕行舉發，嗣異議人收受裁決書後，於公司內
    部詢問調查，並無員工於違規當日使用該車，且逕行舉發之警察機關亦未拍照存
    證，為此依法聲明異議云云。
二、按汽車駕駛人，行經有燈光號誌管制之交岔路口闖紅燈者，處新臺幣一千八百元
    以上五千四百元以下罰鍰；又汽車駕駛人，駕駛汽車有違反本條例之行為，經交
    通勤務警察或依法令執行交通稽查任務人員制止時，不聽制止或拒絕停車接受稽
    查而逃逸者，除按各該條規定處罰外，處新臺幣三千元以上六千元以下罰鍰，道
    路交通管理處罰條例第五十三條、第六十條第一項分別定有明文。又違反上開規
    定，除裁處罰鍰外，並各記違規點數一點及三點，道路交通管理處罰條例第五十
    三條、第六十條第一項及第六十三條第一項第一款、第三款分別定有明文。再按
    汽車違反道路交通管理事件，有闖紅燈或不服指揮稽查而逃逸者，當場不能或不
    宜攔截製單舉發者，得逕行舉發之；前項逕行舉發，應註明車輛牌照號碼、車型
    等可資辨明之資料，查明汽車所有人姓名或名稱、住址後，並以該汽車所有人為
    被通知人製單舉發之，違反道路交通管理事件統一裁罰標準及處理細則第二十三
    條第一項、第二項揭示甚明。另上開處理細則第二十四條雖規定「逕行舉發違反
    道路交通管理事件，經汽車所有人依通知單之應到案日期前到案，並告知違規駕
    駛人姓名、身分證統一編號及住址者，處罰機關應即另行通知違規駕駛人到案依
    法處理」，則交通違規案件於汽車所有人與使用人不同時，固應以實際違規駕駛
    人為處罰對象，惟車輛所有人對於登記於其名下之車輛，本應善盡妥善管領之責
    任，俾便車籍行政管理之統一性及正確性，避免汽車所有人任意將車輛出借或棄
    置，藉以規避、脫免相關處罰而設，故倘該車輛確有違規事實，汽車所有人既未
    於期限內告知實際駕駛人，自不能因此而免除其應負之責任，先此敘明。
三、經查：
(一)異議人所有之車牌號碼ＸＭ－六六七九號自小客車，於九十年六月十七日二十二
    時四十分許，沿高雄市○○路由南往北方向行駛，並於紅燈期間違規左轉馬卡道
    路，經當時在該路口執勤之高雄市政府警察局交通大隊員警王自強發現後，當場
    鳴笛，並立刻自路旁走向快車道上揮動指揮棒攔查，惟該車拒絕停車，且逕自高
    速離開，伊遂當場記下該車車牌號碼、車種及顏色，嗣返回隊部以該車車牌號碼
    輸入電腦查證後，發現車種及顏色均與伊所為之記載相符，遂逕行開單舉發等語
    ，業經證人王自強當庭結證屬實。又依卷附高雄市政府警察局九十年六月十七日
    高市警刑字第Ｂ00000000號舉發違反道路交通管理事件通知單（以下簡
    稱舉發通知單）所記載「箱型車、棕色、二千一百ＣＣ」等車輛特徵，與本院依
    職權函查高雄市監理處之覆函及車籍資料，二者互核亦均相符。另查，本件舉發
    時間雖係於二十二時四十分許之夜間，惟該路段有路燈照明，光線充足，視線明
    亮，且伊當場所記之車牌號碼、車種及顏色，經伊事後以電腦查詢，亦均相符，
    故伊並無誤認之可能；而當時車流量不多，伊復身著警員制服及反光背心，自路
    旁走向快車道附近之位置，鳴笛並揮動反光指揮棒加以攔阻之情形，駕駛人縱因
    車輛之隔音設備而未聽見伊鳴笛，然絕無可能未發現伊上前攔阻之動作，惟該車
    並未減速，仍高速駛離現場，況紅燈左轉及拒絕攔檢等違規情形，都是在瞬間發
    生，通常警員只能當場攔停開單，或先記下車牌及特徵，經核對無誤後逕行舉發
    ，根本不可能有多餘的時間拍照存證等情，亦經證人王自強證述無誤，且有現場
    相片三幀在卷足憑。至於證人即警員鄭士彬則證述本件雖係由渠與王自強二人一
    組共同執行交通取締勤務，惟當時二人係個別執行取締交通違規之工作，且逕行
    舉發之情形，通常均在極短之時間內發生，故渠並不知本件舉發之經過等語明確
    。此外，證人王自強身為國家公務員，與異議人復無何怨隙，應無故意虛構事實
    構陷異議人，而使自己觸犯刑責之可能，是本件車牌號碼ＸＭ—六六七九號自用
    小客車確有於前揭時、地違規紅燈左轉，並拒絕員警攔查而當場逃逸之情形，應
    堪認定。異議人徒以未當場拍照存證而空口否認，尚難採信。
(二)上開ＸＭ－六六七九號自用小客車確為異議人公司所有，此有車籍資料附卷可稽
    ，且為異議人所不否認，其事後曾於公司內部查詢，雖無人承認於舉發當天使用
    過該車，然該車平日即由公司內六、七名司機及其子使用，且該車平日係停放在
    公司門口，而鑰匙則放在桌上，任何人均可直接取得鑰匙使用該車一節，業經異
    議人之代表人陳家沛當庭供述無誤，足徵異議人對上開車輛尚無何不能管領或掌
    控之情形，且亦無失竊或出賣之異動狀況，異議人雖於本院調查中旋即改稱公司
    於夜間並無營業，該車於夜間並無人使用，雖然該車鑰匙均放在桌上，但其妻均
    會幫其收起來云云，顯係事後卸責之詞，委無足採。
四、綜上所述，原處分機關援引道路交通管理處罰條例第五十三條及第六十條第一項
    之規定，對汽車所有人即異議人裁處罰鍰新台幣一萬一千四百元，核無不當。本
    件異議為無理由，應予駁回。
據上論斷，應依道路交通案件處理辦法第十九條，裁定如主文。
中      華      民      國      九十一      年    十    月    二十五    日
                                        臺灣高雄地方法院交通法庭
    法  官  謝  雨  真
右正本證明與原本無異。
如不服本裁定，應於裁定送達後五日內，向本院提出抗告狀。
                                            書記官  陳  威  志
中    華    民    國      九十一      年      十      月     二十八     日
